【裁判字號】    88,訴,1790
【裁判日期】    890219
【裁判案由】    槍砲彈藥刀械管制
【裁判全文】
臺灣板橋地方法院刑事判決                        八十八年度訴字第一七九號
    公  訴  人  臺灣板橋地方法院檢察署檢察官
    被      告  甲○○
    選任辯護人  吳秀菊
右列被告因違反槍砲彈藥刀械管制條例案件，經檢察官提起公訴（八十八年度偵字第
二０一０八號），本院判決如左：
    主  文
甲○○未經許可，持有手槍，處有期徒刑陸年，併科罰金新臺幣伍拾萬元，罰金如易
服勞役，以罰金總額與陸個月之日數比例折算；扣案之手槍壹支（含彈匣壹個）及子
彈（未經試射者）肆顆均沒收。
    事  實
一、甲○○於民國八十六年二月間，在大陸地區，因好奇而未經許可向真實姓名年籍
    不詳之男子，以約與新臺幣一萬元等值之美金，購得均具有殺傷力之美國貝瑞塔
    （BERETTA）廠製九五０型制式口徑零點二五吋之半自動手槍一枝（含彈匣一個
    ）及制式口徑零點二五吋之半自動手槍用子彈八顆；嗣於八十六年四月十三日，
    甲○○未經許可，將上開手槍及子彈藏置於行李中，自大陸地區搭乘飛機，經轉
    機飛抵桃園中正國際機場而將上開槍彈運輸入境。其後，警方於八十七年十一月
    二十六日晚上八時五十分許，在台北市○○區○○路與錦州街口，盤查甲○○、
    吳志鷹、吳志庸、周明德所乘坐之車牌號碼ＫＬ─二一０六號自用小客車時，發
    現甲○○腰際插著上開手槍，甲○○旋拔腿逃跑，經警追躡至台北市○○路二四
    七巷內，始逮獲甲○○，並扣得上開手槍及子彈七顆（甲○○先前已試射子彈一
    顆）。
二、案經台北市政府警察局中山分局報請台灣台北地方法院檢察署呈請臺灣高等法院
    檢察署檢察長核轉台灣板橋地方法院檢察署檢察官偵查起訴。
    理  由
一、訊據被告甲○○坦承持有上開槍彈之事實，惟矢口否認有自大陸地區運輸上開槍
    彈入境之行為，並辯稱：伊於八十六年二月間，在大陸地區，當地商家向伊兜售
    上開手槍一支及子彈約八顆，暨一些古玩，伊當時僅買了一些古玩，並未購買該
    槍彈，伊付了款項，即將該商家打包好的物品帶走，並於八十六年四月十三日攜
    回台灣，入境後始發現商家竟將上開槍彈連同古玩一起打包，後來伊回大陸時，
    該商家再向伊索取上開槍彈之價金即約與新臺幣一萬元等值之美金云云。惟查右
    揭事實，業據被告甲○○於警訊時及檢察官偵查中坦承不諱，並有內政部警政署
    入出境管理局八十八年十一月十七日（八八）境信昌字第八二七八八號函所附被
    告之出入境紀錄資料一份在卷可資；又上開槍彈經內政部警政署刑事警察局鑑定
    結果，認上開手槍一枝（槍枝管制編號0000000000），係美國貝瑞塔
    （BERETTA）廠製九五０型制式口徑零點二五吋之半自動手槍，槍號為ＤＡＡ０
    二？？？四（？處因磨滅過深無法重現），槍管內具六條右旋來復線，機械性能
    良好，具殺傷力，而上開子彈七顆，均係制式口徑零點二五吋之半自動手槍用子
    彈，均具殺傷力，此有該局八十七年十二月九日刑鑑字第九二九四三號鑑驗通知
    書一份附卷可憑；被告自將上開槍彈攜帶入境後，迄警方查獲時止，持有該槍彈
    之時間長達一年半之久，其於警方查獲當天，尚且於夜間攜帶該槍彈外出，如被
    告係於不知情之狀況下誤將上開槍彈運輸入境，何以不依法報繳或丟棄，以免警
    方查獲？又，各國海關對於旅客於出、入境時所攜帶之行李均會詳細查驗，以維
    護飛航安全及避免旅客攜帶管制物品進、出口，一般人於出、入境時亦鮮少不仔
    細檢查所攜帶之物品以免觸犯法律，是被告辯稱：伊將商家打包好的物品即直接
    帶回台灣云云，有悖於常情事理；再，上開槍彈之價值約新臺幣一萬元，被告竟
    辯稱：商家係於伊再回大陸時，始向伊索取價款云云，亦與交易習慣不符。綜上
    所述，被告所辯應係事後避重就輕之詞，不足採信；本案事證明確，被告之犯行
    洵堪認定。
二、按槍砲彈藥刀械管制條例於八十六年十一月十一日修正，於同年月二十四日公布
    施行，修正前該條例第七條第二項規定：「未經許可，製造、販賣或運輸普通步
    槍、馬槍、手槍或各類炸彈者，處五年以上有期徒刑。」，修正前該條例第十一
    條第一項規定：「未經許可製造、販賣或運輸彈藥者，處六月以上五年以下有期
    徒刑。」，修正前該條例第七條第四項規定：「未經許可，無故持有、寄藏或意
    圖販賣而陳列第一項及第二項所列槍之一者，處一年以上七年以下有期徒刑。
    」，修正前該條例第十一條第三項規定：「未經許可無故持有、寄藏或意圖販賣
    而陳列彈藥者，處三年以下有期徒刑。」；修正後該條例第七條第一項規定：「
    未經許可，製造、販賣或運輸火砲、肩射武器、機關槍、衝鋒槍、卡柄槍、自動
    步槍、普通步槍、馬槍、手槍或各類砲彈、炸彈、爆裂物者，處死刑、無期徒刑
    或七年以上有期徒刑；處徒刑者，併科新臺幣三千萬元以下罰金。」，修正後該
    條例第十二條第一項規定：「未經許可，製造、販賣或運輸子彈者，處一年以上
    七年以下有期徒刑，併科新臺幣五百萬元以下罰金。」，修正後該條例第七條第
    四項規定：「未經許可，持有、寄藏或意圖販賣而陳列第一項所列槍砲、彈藥者
    ，處五年以上有期徒刑，併科新臺幣一千萬元以下罰金。」，修正後該條例第十
    二條第四項規定：「未經許可，持有、寄藏或意圖販賣而陳列子彈者，處五年以
    下有期徒刑，併科新臺幣三百萬元以下罰金。」。被告於槍砲彈藥刀械管制條例
    修正公布前，自大陸地區運輸上開手槍入境之行為，依刑法第二條第一項但書規
    定，本應適用有利於被告之修正前槍砲彈藥刀械管制條例第七條第二項之運輸手
    槍罪處斷；惟被告於該條例修正公布後仍繼續持有上開手槍，構成修正後之該條
    例第七條第四項之未經許可持有手槍罪；修正後該條例第七條第四項之未經許可
    持有手槍罪之法定刑，較修正前之同條例第七條第二項之運輸手槍罪為重，而被
    告運輸手槍與持有手槍之行為間，具有吸收犯之實質上一罪關係，僅應論以較重
    之修正後槍砲彈藥刀械管制條例第七條第四項之未經許可持有手槍罪。被告於槍
    砲彈藥刀械管制條例修正公布前，自大陸地區運輸上開子彈入境之行為，依刑法
    第二條第一項但書規定，應適用有利於被告之修正前槍砲彈藥刀械管制條例第十
    一條第一項之未經許可運輸彈藥罪處斷；被告未經許可運輸彈藥之行為，吸收未
    經許可持有子彈之行為，僅應論以較重之修正前該條例第十一條第一項之未經許
    可運輸彈藥罪（被告於該條例修正公布後仍繼續持有上開子彈，本應構成修正後
    之該條例第十二條第四項之未經許可持有子彈罪，惟該罪法定刑較修正前之同條
    例第十一條第一項之運輸彈藥罪為輕，故為運輸子彈罪所吸收）。又被告自大陸
    地區私運管制之上開槍彈進口之行為，另構成懲治走私條例第二條第一項之私運
    管制物品進口罪。被告所犯上開未經許可持有手槍罪、未經許可運輸彈藥罪、私
    運管制物品進口罪間，係以一行為觸犯數罪名，應依刑法第五十五條規定從一重
    之未經許可持有手槍罪處斷。公訴意旨雖漏未論及被告運輸彈藥罪及私運管制物
    品進口罪，惟此部分既與被告未經許可持有手槍罪間，有想像競合犯之裁判上一
    罪關係，基於審判不可分之法則，本院自應併予審究。爰審酌被告之素行（見卷
    附臺灣高等法院檢察署刑案紀錄簡覆表）、犯罪之動機、目的、手段及犯罪後之
    態度等一切情狀，量處如主文所示之刑。又，司法院大法官會議釋字第四七一號
    解釋認為槍砲彈藥刀械管制條例第十九條不問對行為人有無預防矯治其社會危險
    性之必要，一律宣付強制工作三年，限制其中不具社會危險性之受處分人之身體
    、自由部分，其所採措施與所欲達成預防矯治之目的及所需程度，不合憲法第二
    十三條所定之比例原則，應自該解釋公布之日起不予適用；查被告因一時好奇而
    未經許可持有上開手槍，尚無據此犯案，未嚴重破壞社會治安，又被告未曾受有
    期徒刑以上刑之宣告，此有臺灣高等法院檢察署刑案紀錄簡覆表一份在卷可按，
    無必須預防矯治之社會危險性存在，是以本院認無宣告被告強制工作之必要。
三、扣案之上開手槍一支（含彈匣一個）及未經試射之子彈四顆均為違禁物，應依刑
    法第三十八條第一項第一款規定宣告沒收。另扣案之上開子彈於內政部警政署刑
    事警察局鑑定時已試射三顆（見前開鑑驗通知書），該試射後之三顆子彈已非屬
    違禁物，自不得依刑法第三十八條第一項第一款規定宣告沒收。
據上論斷，應依刑事訴訟法第二百九十九條第一項前段，槍砲彈藥刀械管制條例第七
條第四項，修正前槍砲彈藥刀械管制條例第十一條第一項，懲治走私條例第二條第一
項，刑法第二條第一項但書、第十一條前段、第五十五條、第四十二條第三項、第三
十八條第一項第一款，判決如主文。
本案經檢察官賴惠慈到庭執行職務。
中    華    民    國       八十九     年        二      月      十五    日
                                臺灣板橋地方法院刑事第三庭
                                    法  官  樊  季  康
右正本證明與原本無異
如不服本判決應於送達後十日內向本院提出上訴狀
                                    書記官  馬  秀  芳
中    華    民    國       八十九     年        二      月       二十三 日
附錄本案論罪科刑主要法條全文
槍砲彈藥刀械管制條例第七條第四項
未經許可，製造、販賣或運輸火砲、機關槍、衝鋒槍、卡柄槍或自動手槍者，處七年
以上有期徒刑。
未經許可，製造、販賣或運輸普通步槍、馬槍、手槍或各類炸彈者，處五年以上有期
徒刑。
意圖供自己或他人犯罪之用，而犯前二項之罪者，處死刑、無期徒刑或十年以上有期
徒刑，得併科十萬元以下罰金。
未經許可，無故持有、寄藏或意圖販賣而陳列第一項及第二項所列槍砲之一者，處一
年以上七年以下有期徒刑。
第一項至第三項之未遂犯罰之。
修正後槍砲彈藥刀械管制條例第七條：
未經許可，製造、販賣或運輸火砲、肩射武器、機關槍、衛鋒槍、卡炳槍、自動步槍
、普通步槍、馬槍、手槍或各類砲彈、炸彈、爆裂物者，處死刑、無期徒刑或七年以
上有期徒刑；處徒刑者，併科新臺幣三千萬元以下罰金。
未經許可，轉讓、出租或出借前項所列槍砲、彈藥者，處無期徒刑或五年以上有期徒
刑，併科新臺幣一千萬元以下罰金。
意圖供自己或他人犯罪之用，而犯前二項之罪者，處死刑或無期徒刑；處徒刑者，併
科新臺幣五千萬元以下罰金。
未經許可，持有、寄藏或意圖販賣而陳列第一項所列槍砲、彈藥者，處五年以上有期
徒刑，併科新臺幣一千萬元以下罰金。
第一項至第三項之未遂犯罰之。


司法院資訊處製作；財團法人民間司法改革基金會備份。
